臺灣高等法院民事裁定
110年度訴易字第5號
原      告  林西寶  
被      告  李清源  

上列當事人間侵權行為損害賠償事件，原告提起刑事附帶民事訴
訟，經本院刑事庭以109年度附民字第448號裁定移送前來，本院
裁定如下： 
    主  文
本件移送臺灣宜蘭地方法院。
    理  由
一、按：
　㈠訴訟之全部或一部，法院認為無管轄權者，依原告聲請或依
    職權以裁定移送於其管轄法院。民事訴訟法第28條第1項定
    有明文。又訴訟，由被告住所地之法院管轄；因侵權行為涉
    訟者，得由行為地之法院管轄。同法第1條第1項前段、第15
    條第1項亦有明文。
　㈡再按因犯罪而受損害之人，於刑事訴訟程序得附帶提起民事
    訴訟，對於被告及依民法負賠償責任之人，請求回復其損害
    。刑事訴訟法第487條第1項定有明定。惟因犯罪而受損害之
    人，於刑事訴訟程序固得附帶提起民事訴訟，對於被告請求
    回復其損害，但其請求回復之損害，以被訴犯罪事實所生之
    損害為限，否則縱令得依其他事由，提起民事訴訟，亦不得
    於刑事訴訟程序附帶為此請求。此項限制，於該附帶民事訴
    訟經刑事法院依刑事訴訟法第504條第1項規定以裁定移送同
    院民事庭後，亦有其適用（最高法院97年度台上字第1809號
    判決意旨參照）。又附帶民事訴訟雖附麗於刑事訴訟而由刑
    事法院審理，但未變更其私權紛爭之本質，如不符合刑事訴
    訟法第487條第1項規定之要件，亦僅不得享有特別程序之利
    益而已，非謂不得循一般民事訴訟程序請求救濟。是原告提
    起刑事附帶民事訴訟，經刑事庭依刑事訴訟法第504條第1項
    規定裁定移送於同院民事庭後，民事庭如認其不符同法第48
    7條第1項規定之要件時，為兼顧上訴人之程序選擇權、請求
    權時效、紛爭解決及維持實體審理結果等程序與實體利益，
    應許原告得繳納裁判費，以補正起訴程式之欠缺（最高法院
    108年度台抗大字第953號裁定意旨參照）。
　㈢是以，倘原告提起刑事附帶民事訴訟，經刑事庭依刑事訴訟
    法第504條第1項規定裁定移送於同院民事庭後，復經民事庭
    認定不符同法第487條第1項規定之要件，而經詢問原告意見
    後，據其表示願依一般民事訴訟程序處理，揆諸前揭規定及
    說明，自應將該事件改依一般民事訴訟程序審理，並依一般
    民事訴訟事件之規定，定其管轄法院，如無管轄權，得依職
    權以裁定移送於其管轄法院。　
二、經查：
　㈠本件原告因被告被訴竊盜案件，於本院109年度上易字第1905
    號竊盜刑事案件（下稱系爭刑案）之訴訟程序中，對被告附
    帶提起民事訴訟，主張被告竊取原告之財物包含冷暖氣機新
    臺幣（下同）23,250元、電視機12,990元、7米高雙節式伸
    縮拉梯5,500元、掃地機器人20,000元、不銹鋼爬梯2,000元
    、工具1,000元，另原告為修復遭被告破壞之物品，受有輕
    鋼架修復費6,000元、電視機架修復費2,000元、冷暖氣機修
    復費8,000元、油漆7,000元之損失，合計87,740元，而請求
    被告給付原告87,740元本息，此觀本件刑事附帶民事訴訟起
    訴狀所載內容甚明。
　㈡惟查，本件被告於系爭刑案被訴之犯罪事實為：「於民國109
    年4月28日上午8時許，見林西寶所有坐落宜蘭縣宜蘭市縣○○
    街000號房屋，正裝潢施工中尚未遷入居住，竟意圖為自己
    不法之所有，趁屋內無人之際，踰越窗戶侵入屋內，徒手將
    一樓壁掛式電視機、二樓冷氣機拆卸後放置地上，尚未運出
    。適林西寶於同日上午10時許，與廠商相約上址商談裝潢事
    宜，因大門遭反鎖無法以鑰匙開啟，且屋外停放不明機車，
    察覺有異而報警處理。經警抵達後自窗戶攀爬入內查看，在
    2樓發現李清源，李清源旋自2樓陽台跳下逃逸，當場為警逮
    捕而未遂。」，並經本院刑事庭認定其行為係觸犯踰越窗戶
    竊盜未遂罪及侵入建築物罪，應從一重論以踰越窗戶竊盜未
    遂罪，此有系爭刑案判決在卷可稽（見本院卷第7-13頁），
    並不包括竊得原告主張之冷暖氣機、電視機、7米高雙節式
    伸縮拉梯、掃地機器人、不銹鋼爬梯、工具，亦未包含毀損
    原告之輕鋼架、電視機架、冷暖氣機、油漆，是原告主張之
    前揭損害，顯非被告被訴犯罪事實所生之損害，自與刑事訴
    訟法第487條第1項所定之要件不符，而不得提起刑事附帶民
    事訴訟。
　㈢茲因原告經本院詢問意見後，表示如本院認其提起本件刑事
    附帶民事訴訟與刑事訴訟法第487條第1項之要件不符，願依
    一般民事訴訟程序處理；並審酌被告住所地及原告主張之侵
    權行為地均在宜蘭縣，管轄法院應為臺灣宜蘭地方法院，爰
    依首開規定及說明，將本件改依一般民事訴訟程序審理，並
    依職權以裁定移送於其管轄法院。
三、爰裁定如主文。　　
中　　華　　民　　國　　110 　年　　4 　　月　　29　　日
                  民事第二十庭
                        審判長法  官  周祖民
                              法  官  鄭威莉
                              法  官  馬傲霜
正本係照原本作成。
不得抗告。
中　　華　　民　　國　　110 　年　　4 　　月　　29　　日

     　　　　　　　　　　　　 書記官  崔青菁